---
title: "Primera Prueba"
subtitle: "Geoestadística - CITI 166"
date: "Mayo 2021"
output: 
  rmarkdown::html_document:
    theme: "lumen"
---

```{r setup, include = FALSE}
knitr::opts_chunk$set(include = FALSE)
source('tools.r')
```
Para comenzar la prueba, abra una sesion de `R` y tome nota del directorio de
trabajo. Esto será importante al momento de enviar sus respuestas. Asegúrese de
que el archivo `prueba1` se encuentra en su directorio de trabajo y cargue
el contenido complementario para la prueba corriendo el siguiente comando:

```r
load('prueba1')
```

Comienze la prueba corriendo la función `inicia()` y respondiéndole lo que le
pide:

```r
inicia()
```

### vartype 

```{r vartype}
.make_question(
  type = 'spl',
  key = 'vartype',
  content = list(
    c('Número de desperfectos en el capó de un vehículo saliendo de la fábrica', 'dis'),
    c('La nota obtenida en la prueba de estadística, en escala de 1 a 7',
      'con'),
    c('La nota obtenida en la prueba de estadística, en escala de 0 a 100',
      'con'),
    c('La temperatura ambiental en grados Celsius', 'con'),
    c('La temperatura ambiental en grados Kelvin', 'con'),
    c('Número de trazas de fisión en un cristal de apatita', 'dis'),
    c('Número de erupciones volcánicas en el último año', 'dis'),
    c('La intensidad sísmica', 'ord'),
    c('La magnitud de un sismo', 'con'),
    c('La profundidad de un foco sísmico expresada como uno de tres valores: "somera", "media", "profunda"', 'ord'),
    c('La cantidad de fósiles de determinada especie en una muestra de sedimento', 'dis'),
    c('La proporción de isótopos estables de oxígeno en la testa de foraminíferos', 'con'),
    c('El nombre de un centro eruptivo', 'nom'),
    c('El nombre del mineral constituyente de una muestra de roca', 'nom'),
    c('La dureza de un mineral en la escala de Mohs', 'ord'),
    c('La proporción de Fe en un meteorito', 'con'),
    c('El diámetro de un clasto en milímetros', 'con'),
    c('La tasa de sedimentación en un delta', 'con'),
    c('El tipo de falla', 'nom'),
    c('El tiempo transcurrido en responder esta pregunta', 'con'),
    c('Cantidad de geólogos titulados en el último año', 'dis'),
    c('El índice de explosividad volcánica', 'ord'),
    c('El orden de un canal dentro de una red hídrica', 'ord'),
    c('La máxima altura de la columna piroclástica durante una erupción',
      'con')
  ),
  resp_set = c('nom', 'ord', 'dis', 'con'),
  n = 5,
  points = 5
)
```
`r .get_points('vartype')` puntos

Para responder esta pregunta es necesario invocar la función `run_question()`:

```r
run_question('vartype')
```
La consola imprimirá una serie de descripciones de variables, una a la vez, y
esperará una respuesta de su parte. Clasifique las variables según su **tipo**
siguiendo el siguiente esquema, respondiendo únicamente con la clave entre `[]`
(e.g. **nom** si considera que la variable descrita es de tipo
*categórica-nominal*):

-  [**nom**] categórica-nominal
-  [**ord**] categórica-ordinal
-  [**dis**] numérica-discreta
-  [**con**] numérica-continua

### mscale

```{r mscale}
.make_question(
  type = 'spl',
  key = 'mscale',
  content = list(
    c('Número de desperfectos en el capó de un vehículo saliendo de la fábrica', 'rat'),
    c('La nota obtenida en la prueba de estadística, en escala de 1 a 7',
      'int'),
    c('La nota obtenida en la prueba de estadística, en escala de 0 a 100',
      'rat'),
    c('La temperatura ambiental en grados Celsius', 'int'),
    c('La temperatura ambiental en grados Kelvin', 'rat'),
    c('Número de trazas de fisión en un cristal de apatita', 'rat'),
    c('Número de erupciones volcánicas en el último año', 'rat'),
    c('La intensidad sísmica', 'int'),
    c('La magnitud de un sismo', 'rat'),
    c('La profundidad de un foco sísmico expresada como uno de tres valores: "somera", "media", "profunda"', 'ord'),
    c('La cantidad de fósiles de determinada especie en una muestra de sedimento', 'rat'),
    c('La concentración de un isótopo estable de oxígeno en la testa de foraminíferos', 'rat'),
    c('El nombre de un centro eruptivo', 'nom'),
    c('El nombre del mineral constituyente de una muestra de roca', 'nom'),
    c('La dureza de un mineral en la escala de Mohs', 'ord'),
    c('La concentración de Fe en un meteorito', 'rat'),
    c('El diámetro de un clasto en milímetros', 'rat'),
    c('La tasa de sedimentación en un delta', 'rat'),
    c('El tipo de falla', 'nom'),
    c('El tiempo transcurrido en responder esta pregunta', 'rat'),
    c('Cantidad de geólogos titulados en el último año', 'rat'),
    c('El índice de explosividad volcánica', 'ord'),
    c('El orden de un canal dentro de una red hídrica', 'ord'),
    c('La máxima altura de la columna piroclástica durante una erupción',
      'rat')
  ),
  resp_set = c('nom', 'ord', 'int', 'rat'),
  n = 5,
  points = 5
)
```
`r .get_points('vartype')` puntos

Esta pregunta funciona del mismo modo que la anterior, para comenzar es
necesario invocar la función `run_question()`:

```r
run_question('mscale')
```

La consola imprimirá una serie de descripciones de variables, una a la vez, y
esperará una respuesta de su parte. Clasifique las variables según **la escala
de medición a la que pertenece** siguiendo el siguiente esquema:

-  [**nom**] escala nominal
-  [**ord**] escala ordinal
-  [**int**] escala de intervalo
-  [**rat**] escala de razón ('ratio')

## Set de datos

Las preguntas siguientes utilizan un set de datos. Para generarlo y poder seguir
adelante invoque la función `make_dset()`:

```r
make_dset()
```
Esta función creará un objeto nuevo en su espacio de trabajo llamado `dset`.
Este objeto es el resultado de una simulación, y por ende es único para su
sesión. Consiste en una colección de tres variables, dos **numéricas** de tipo
**continuo** y en una escala de medición **racional** (`x` e `y`). La tercera es una
variable **categórica** de tipo **nominal** (`grp`). Puede considerar estas
variables como *peso*, *altura* y *dieta*, o como cualquier otra cosa que le
parezca motivante (e.g. *eje mayor*, *eje menor* y *litología* de una muestra de
cantos en una playa).

Puede utilizar todas las funciones vistas en clases para explorar este set de
datos, pero **no es posible volver a generarlo**, este es su set de datos para
esta prueba. Puede modificar el objeto antes de empezar, por ejemplo transformar
la variable `grp` a un factor puede hacer ciertas operaciones más fáciles,
aunque esto no es necesario para responder. De suma importancia, **por ningún
motivo modifique este objeto entre una pregunta y otra**. El efecto podría ser
catastrófico.

### meanmax

```{r meanmax}
.make_question(
  type = 'sglval',
  key = 'meanmax',
  solution = function () {
    names(
      which.max(
        with(dset, tapply(x, grp, mean))
      )
    )
  },
  points = 2L
)
```
`r .get_points('meanmax')` puntos.

¿Cuál de los tres grupos en `grp` tiene la *media* más alta para la variable
`x`? (`'A'`, `'B'`, `'C'`)

Para responder esta pregunta utilice la función `ans_question()` de la siguiente
forma:

```r
ans_question('meanmax', value)
```

`value` debiera ser el valor que corresponde, ya sea entregándolo como un
`character` o mediante una expresión que devuelva el caracter apropiado. Por
ejemplo:

```r
ans_meanmax <- {...} # expresiones que resuleven la pregunta
ans_question('meanmax', ans_meanmax)
```

### dispmax

```{r dispmax}
.make_question(
  type = 'sglval',
  key = 'dispmax',
  solution = function () {
    # solution
    vr = names(
      which.max(
        sapply(dset[-3], var)
      )
    )
    iq = names(
      which.max(
        sapply(dset[-3], IQR)
      )
    )
    ifelse(identical(vr, iq), vr, NULL)    
  },
  points = 3L
)
```
`r .get_points('dispmax')` puntos.

¿Cuál de las variables numéricas posee mayor dispersión? Responda con el
**nombre de la variable** en forma de `character` (e.g. `'x'`), usando la
función `ans_question()`.

Si considera que el grado de dispersión de ambas variables es indiferenciable, o
distintas medidas son inconsistentes entre si, reponda con el valor `NULL`.

## Finalización

Para terminar su prueba, invoque la función `submit()`:

```r
submit()
```

mande la custión...

# FIN

```{r endgame}
# Generate the serialized object to be loaded by every student
save.image(file = 'prueba1')
```
