---
title: "Primera Prueba"
subtitle: "Geoestadística - CITI 166"
date: "Mayo 2021"
output: 
  rmarkdown::html_document:
    theme: "lumen"
---

```{r setup, include = FALSE}
knitr::opts_chunk$set(include = FALSE)
source('tools.r')
```
Para comenzar la prueba, abra una sesion de `R` y tome nota del directorio de
trabajo. Esto será importante al momento de enviar sus respuestas. Asegúrese de
que el archivo `prueba1` se encuentra en su directorio de trabajo y cargue
el contenido complementario para la prueba corriendo el siguiente comando:

```r
load('prueba1')
```

Comienze la prueba corriendo la función `inicia()` y respondiéndole lo que le
pide:

```r
inicia()
```

```{r vartype}
make_question(
  type = 'spl',
  key = 'vartype',
  content = list(
    c('Número de desperfectos en el capó de un vehículo saliendo de la fábrica', 'dis'),
    c('La nota obtenida en la prueba de estadística, en escala de 1 a 7',
      'con'),
    c('La nota obtenida en la prueba de estadística, en escala de 0 a 100',
      'con'),
    c('La temperatura ambiental en grados Celsius', 'con'),
    c('La temperatura ambiental en grados Kelvin', 'con'),
    c('Número de trazas de fisión en un cristal de apatita', 'dis'),
    c('Número de erupciones volcánicas en el último año', 'dis'),
    c('La intensidad sísmica', 'ord'),
    c('La magnitud de un sismo', 'con'),
    c('La profundidad de un foco sísmico expresada como uno de tres valores: "somera", "media", "profunda"', 'ord'),
    c('La cantidad de fósiles de determinada especie en una muestra de sedimento', 'dis'),
    c('La proporción de isótopos estables de oxígeno en la testa de foraminíferos', 'con'),
    c('El nombre de un centro eruptivo', 'nom'),
    c('El nombre del mineral constituyente de una muestra de roca', 'nom'),
    c('La dureza de un mineral en la escala de Mohs', 'ord'),
    c('La proporción de Fe en un meteorito', 'con'),
    c('El diámetro de un clasto en milímetros', 'con'),
    c('La tasa de sedimentación en un delta', 'con'),
    c('El tipo de falla', 'nom'),
    c('El tiempo transcurrido en responder esta pregunta', 'con'),
    c('Cantidad de geólogos titulados en el último año', 'dis'),
    c('El índice de explosividad volcánica', 'ord'),
    c('El orden de un canal dentro de una red hídrica', 'ord'),
    c('La máxima altura de la columna piroclástica durante una erupción',
      'con')
  ),
  resp_set = c('nom', 'ord', 'dis', 'con'),
  n = 5
)

```

### vartype 

Para responder esta pregunta es necesario invocar la función `run_question()`:

```r
run_question('vartype')
```
La consola imprimirá una serie de descripciones de variables, una a la vez, y
esperará una respuesta de su parte. Clasifique las variables según su **tipo**
siguiendo el siguiente esquema, respondiendo únicamente con la clave entre `[]`
(e.g. **nom** si considera que la variable descrita es de tipo
*categórica-nominal*):

-  [**nom**] categórica-nominal
-  [**ord**] categórica-ordinal
-  [**dis**] numérica-discreta
-  [**con**] numérica-continua

```{r mscale}
make_question(
  type = 'spl',
  key = 'mscale',
  content = list(
    c('Número de desperfectos en el capó de un vehículo saliendo de la fábrica', 'rat'),
    c('La nota obtenida en la prueba de estadística, en escala de 1 a 7',
      'int'),
    c('La nota obtenida en la prueba de estadística, en escala de 0 a 100',
      'rat'),
    c('La temperatura ambiental en grados Celsius', 'int'),
    c('La temperatura ambiental en grados Kelvin', 'rat'),
    c('Número de trazas de fisión en un cristal de apatita', 'rat'),
    c('Número de erupciones volcánicas en el último año', 'rat'),
    c('La intensidad sísmica', 'int'),
    c('La magnitud de un sismo', 'rat'),
    c('La profundidad de un foco sísmico expresada como uno de tres valores: "somera", "media", "profunda"', 'ord'),
    c('La cantidad de fósiles de determinada especie en una muestra de sedimento', 'rat'),
    c('La concentración de un isótopo estable de oxígeno en la testa de foraminíferos', 'rat'),
    c('El nombre de un centro eruptivo', 'nom'),
    c('El nombre del mineral constituyente de una muestra de roca', 'nom'),
    c('La dureza de un mineral en la escala de Mohs', 'ord'),
    c('La concentración de Fe en un meteorito', 'rat'),
    c('El diámetro de un clasto en milímetros', 'rat'),
    c('La tasa de sedimentación en un delta', 'rat'),
    c('El tipo de falla', 'nom'),
    c('El tiempo transcurrido en responder esta pregunta', 'rat'),
    c('Cantidad de geólogos titulados en el último año', 'rat'),
    c('El índice de explosividad volcánica', 'ord'),
    c('El orden de un canal dentro de una red hídrica', 'ord'),
    c('La máxima altura de la columna piroclástica durante una erupción',
      'rat')
  ),
  resp_set = c('nom', 'ord', 'int', 'rat'),
  n = 5
)

```
### mscale

Esta pregunta funciona del mismo modo que la anterior, para comenzar es
necesario invocar la función `run_question()`:

```r
run_question('mscale')
```

La consola imprimirá una serie de descripciones de variables, una a la vez, y
esperará una respuesta de su parte. Clasifique las variables según **la escala
de medición a la que pertenece** siguiendo el siguiente esquema:

-  [**nom**] escala nominal
-  [**ord**] escala ordinal
-  [**int**] escala de intervalo
-  [**rat**] escala de razón ('ratio')



## Finalización

Para terminar su prueba, invoque la función `submit()`:

```r
submit()
```

mande la custión...

# FIN

```{r endgame}
# Generate the serialized object to be loaded by every student
save.image(file = 'prueba1')
```
